【裁判字號】    95,交聲,184
【裁判日期】    950718
【裁判案由】    違反道路交通管理處罰條例聲明異議
【裁判全文】
臺灣新竹地方法院交通事件裁定  95年度交聲字第184號
移送機關  交通部公路總局新竹區監理所新竹市監理站
異議人即
受處分人  甲○○
上列異議人即受處分人因違反道路交通管理處罰條例案件，對於
交通部公路總局新竹區監理所新竹市監理站於中華民國九十五年
六月六日所為之竹監新四字第裁五一─Ｅ00000000號裁
決書，聲明異議，本院裁定如下：
    主  文
原處分撤銷。
甲○○汽車駕駛人，駕駛汽車經測試檢定酒精濃度超過規定標準
，吊扣其駕駛執照壹年。
    理  由
一、原處分意旨略以：異議人即受處分人甲○○於民國九十五年
    五月十日晚上十一時二十七分許，駕駛車號三九六九─ＨＪ
    號自用小客車，在新竹西大路與竹光路口為警檢測其酒精濃
    度超過標準，其違規行為明確，而行政罰法雖定有「一事不
    二罰」之原則，但該法實施細則尚未公布，故仍依道路交通
    管理處罰條例第三十五條第一項第一款之規定，裁處異議人
    罰鍰新臺幣（下同）四萬九千五百元，並吊扣駕駛執照一年
    。
二、聲明異議意旨略以：異議人於九十五年五月十日晚上十時四
    十分許，駕駛車號三九六九─ＨＪ號自用小客車，在新竹市
    ○○路與竹光路口遭警查獲呼氣所含酒精濃度為每公升○點
    六八毫克一案，經臺灣新竹地方法院檢察署檢察官命異議人
    向指定之公益團體支付三萬元後為緩起訴處分確定，交通部
    公路總局新竹區監理所新竹市監理站（下稱新竹市監理站）
    竟又裁處異議罰鍰四萬九千五百元，對異議人為一罪二罰，
    該監理站之處分顯有違誤，爰依法聲明異議。
三、按汽車駕駛人飲用酒類後其吐氣所含酒精濃度超過每公升○
    點二五毫克以上不得駕車；汽車駕駛人，駕駛汽車經測試檢
    定酒精濃度超過規定標準者，處一萬五千元以上六萬元以下
    罰鍰，並當場移置保管車輛及吊扣駕駛執照一年；道路交通
    管理處罰條例第三十五條第一項第一款定有明文。又九十四
    年二月五日公布，九十五年二月五日施行之行政罰法第二十
    六條規定：「一行為同時觸犯刑事法律及違反行政法上義務
    規定者，依刑事法律處罰之。但其行為應處以其他種類行政
    罰或得沒入之物而未經法院宣告沒收者，亦得裁處之。前項
    行為如經不起訴處分或為無罪、免訴、不受理、不付審理之
    裁判確定者，得依違反行政法上義務規定裁處之。」，此即
    所謂一事不二罰原則。再被告所犯為死刑、無期徒刑或最輕
    本刑三年以上有期徒刑以外之罪，檢察官參酌刑法第五十七
    條所列事項及公共利益之維護，認以緩起訴為適當者，得定
    一年以上三年以下之緩起訴期間為緩起訴處分，其期間自緩
    起訴處分確定之日起算；被告於緩起訴期間內，有下列情形
    之一者，檢察官得依職權或依告訴人之聲請撤銷原處分，繼
    續偵查或起訴：(一)於期間內故意更犯有期徒刑以上刑之罪
    ，經檢察官提起公訴者。(二)緩起訴前，因故意犯他罪，而
    在緩起訴期間內受有期徒刑以上刑之宣告者。(三)違背第二
    百五十三條之二第一項各款之應遵守或履行事項者；刑事訴
    訟法第二百五十三條之一第一項、第二百五十三條之三第一
    項亦有規定。準此，被告經檢察官為緩起訴處分者，於緩起
    訴期間內，該緩起訴處分仍可能遭到撤銷後由檢察官提起公
    訴，故該緩起訴處分尚不具實質之確定力。而行政罰法第二
    十六條第二項經不起訴處分或為無罪、免訴、不受理、不付
    審理之裁判「確定」者，始得依違反行政法上義務規定裁處
    之規定，雖不包括「緩起訴」處分在內，然「緩起訴」處分
    之最終使被告免於刑事訴追之效果，與「不起訴」處分效果
    相同，故解釋上應包括緩起訴處分情形在內，且依行政罰法
    第二十六條第二項規定之立法意旨，亦必須待緩起訴處分實
    質確定時，始確定被告免於受刑事訴追，處分機關始得為行
    政裁罰。從而，在緩起訴期間期滿前，因緩起訴處分仍有被
    撤銷之可能，處分機關若為行政裁決，將使受處分人有同時
    遭到刑事訴追及行政處罰之危險，而與行政罰法第二十六條
    規定之立法意旨相違背。
四、經查：
(一)異議人於九十五年五月十日晚上九時許，在新竹市○○路與
    經國路口附近某小吃店內飲用酒類後，達不能安全駕駛動力
    交通工具之程度，仍於同日晚上十時三十分許，駕駛車號三
    九六九─ＨＪ號自用小客車上路，於同日晚上十時四十分許
    ，行經新竹市○○路與竹光路口時，不勝酒力失控撞及前方
    車號六六一一─ＤＥ號自用小客車後，依序推撞車號Ｎ六─
    ○○一五號自用小貨車及車號九Ｆ─五九三一號自用小客車
    而肇事，警方據報前往處理，並測得其呼氣所含酒精濃度為
    每公升○點六八毫克，嗣臺灣新竹地方法院檢察署檢察官於
    偵查後，以其觸犯刑法第一百八十五條之三之公共危險罪，
    於九十五年五月十五日，以九十五年度速偵字第九一八號為
    緩起訴處分，期間為一年，並應於緩起訴處分確定後一個月
    內，向新竹市觀護志工協進會支付三萬元等情，業經本院調
    取臺灣新竹地方法院檢察署九十五年度速偵字第九一八號全
    卷詳閱屬實，堪認異議人確於上開時地飲酒超過規定標準之
    事實。
(二)異議人於上開時地飲酒開車之公共危險犯行，同時觸犯道路
    交通管理處罰條例之規定，經警方開單舉發後，新竹市監理
    站於九十五年六月六日據以裁決處罰四萬九千五百元，並吊
    扣駕駛執照一年等情，有新竹市警察局舉發違反道路交通管
    理事件通知單及交通部公路總局新竹區監理所新竹市○○○
    ○○道路交通管理事件裁決書各一份在卷可證。然異議人既
    因同一案件，先經檢察官為緩起訴處分，在緩起訴處分期間
    尚未期滿而無實質確定前，新竹市監理站即就同一事件裁決
    異議人罰鍰四萬九千五百元，並吊扣其駕駛執照一年之處分
    ，依上開說明，顯與行政罰法第二十六條第二項一事不二罰
    之規定有違，異議人之異議即有理由，應由本院將原處分撤
    銷。又吊扣駕駛執照屬於行政罰法第二十六條第一項但書所
    稱其他種類行政罰，仍得裁處之，爰依道路交通管理處罰條
    例第三十五條第一項第一款之規定，吊扣其駕駛執照一年。
五、據上論斷，應依道路交通案件處理辦法第二十條前段裁定如
    主文。
中    華    民    國  九十五    年    七  月    十八  日
                   交通法庭    法  官  林昌義
以上正本證明與原本無異。
如不服本裁定，應於裁定送達後5日內向本院提出抗告狀。
中    華    民    國  九十五    年    七  月    十八  日
                               書記官  江靜玲


司法院資訊處製作；財團法人民間司法改革基金會備份。
